臺灣臺中地方法院民事判決 
                                    111年度中簡字第2096號
原      告  黃麗鳳
被      告  韓陳義


上列被告因詐欺案件，經原告提起損害賠償之附帶民事訴訟（11
0年度附民字第1298號），經本院刑事庭裁定移送前來，於民國1
11年8月12日辯論終結，本院判決如下：
    主      文
被告應給付原告新台幣參拾玖萬玖仟捌佰伍拾肆元及自民國一一
○年十二月十六日起至清償日止，按年息百分之五計算之利息。
訴訟費用被告負擔。
本判決得假執行。
    事實及理由
一、原告主張：被告（涉犯組織犯罪防制條例部分，業經另案判
    決確定）於民國110年7月間，加入通訊軟體Telegram暱稱為
    「大天哥」、「鄧紫棋」、「芯慧」、「YongWX」、「黃品
    溱」等真實姓名年籍不詳之成年詐欺集團成員（無證據證明
    為未成年人），約定以領取一個包裹獲取新台幣（下同）50
    0元，領款則獲取提領金額之2%做為報酬，負責聽從暱稱「
    大天哥」、「鄧紫棋」、「芯慧」等人之指示，擔任取簿手
    及提款車手之工作，而為下列行為：⑴被告及暱稱為「大天
    哥」、「鄧紫棋」、「芯慧」、「YongWX」、「黃品溱」等
    真實姓名年籍不詳之成年詐欺集團成員，共同意圖為自己不
    法所有，基於三人以上共同詐欺取財之犯意聯絡，先由該詐
    欺集團內之不詳成員，先於刑事判決(下同)附表一所示時間
    ，以附表一所示方式，對訴外人楊夢豪施用詐術後，致其因
    陷於錯誤，而於附表一所示時間，交付如附表一之中華郵政
    帳戶資料後，被告即聽從暱稱「大天哥」之男子指示，於附
    表一所示時間前往領取楊夢豪所郵寄之包裹（內有楊夢豪之
    郵局帳戶提款卡1張），並將領取之包裹交付予「大天哥」
    指定之人。⑵被告及暱稱為「大天哥」、「鄧紫棋」、「芯
    慧」、「YongWX」、「黃品溱」等真實姓名年籍不詳之成年
    詐欺集團成員，共同意圖為自己不法所有，基於隱匿特定犯
    罪所得去向之洗錢及三人以上共同詐欺取財之犯意聯絡，先
    由該詐欺集團內之不詳成員於附表二編號1至18所示時間，
    以附表二編號1至18所示方式，對訴外人邱玉琳、王維澤、
    辜華興、游宗霖、陳琬菁、陳韻如、劉恒昌、施名軒、房佳
    忠、許雅琳、向聖萍、胡曉明、劉翊婷、丁鈺津、單有菊、
    郭淑芬、曾瀞慧及原告等人施用詐術後，致渠等均因陷於錯
    誤，而於附表二編號1至18所示時間，分別匯款如附表二編
    號1至18所示之款項（其中原告部分合計為新台幣（下同）3
    9萬9854元）後，被告即依暱稱「鄧紫棋」、「芯慧」之人
    指示，於附表二編號1至18所示時間，前往提領附表二編號1
    至18所示款項後，交付予暱稱「鄧紫棋」、「芯慧」指定之
    人，以此方式掩飾、隱匿該詐騙所得之去向及所在。被告上
    開行為遭台灣台中地方檢察署以涉共犯刑法第339條之4第1
    項第2款之三人以上共同詐欺取等罪提起公訴及追加起訴（
    台灣台中地方檢察署110年度偵字第29875號、33861號、338
    63號、34095號、34303號、34218號、36254號、38031號、3
    8032號），嗣經鈞院刑事庭判處被告有期徒刑1年8月（註：
    僅論原告為被害人部分）（本院110年度金訴字第942號、10
    59號、1151號、111年度金訴字第5號）。爰依民法第184條
    第1項後段、第2項及第185條共同侵權行為之規定，請求被
    告賠償上開原告所受之損失。訴之聲明：被告應給付原告39
    萬9854元及自刑事附帶民事起訴狀繕本送達被告之翌日起至
    清償日止按年息5%計算之利息。
二、原告主張之上開事實，已為本院110年度金訴字第942號、10
    59號、1151號、111年度金訴字第5號刑事判決所確認。並為
    被告到庭所不爭執，自堪可信為真實。
三、按因故意或過失，不法侵害他人之權利者，負損害賠償責任
    。故意以背於善良風俗之方法，加損害於他人者亦同。違反
    保護他人之法律，致生損害於他人者，負賠償責任，民法第
    184條第1項前段、後段、第2項，分別定有明文。第1項前、
    後兩段為相異之侵權行為類型。關於保護之法益，前段為權
    利，後段為一般法益。關於主觀責任，前者以故意過失為已
    足，後者則限制須故意以背於善良風俗之方法加損害於他人
    ，兩者要件有別，請求權基礎相異，訴訟標的自屬不同（最
    高法法院80年度台上字第3760號判決要旨參照）。此即民法
    第184 條規定係調和「行為自由」和「保護的權益」此兩個
    基本利益，區別不同的權益的保護，而組成侵權行為責任體
    系。被侵害者係他人權利時，只要加害人具有故意或過失，
    即應依民法第184條第1項前段負損害賠償責任。其被侵害者
    ，非屬權利時，須加害行為係出於故意背於善良風俗方法（
    第184條第1項後段），或違反保護他人之法律（第184條第2
    項）時，被害人始得請求損害賠償。易言之，民法第184 條
    第1項前段所保護的，限於權利，不及一般財產上之利益 （
    純粹財產上損害、純粹經濟上損失）。一般財產上利益僅能
    依民法第184條第1項後段規定或第2 項受到保護。次按，民
    法第185 條「數人共同不法侵害他人之權利者，連帶負損害
    賠償責任﹔不能知其中孰為加害人者，亦同。造意人及幫助
    人，視為共同行為人。」計有4 個類型之共同侵權行為【即
    民法第185條第1項前段「即狹義共同侵權行為」，包括主觀
    （意思聯絡）共同加害行為（使加害人就可能的因果關係負
    責）、客觀行為關連共同加害行為（司法院66年例變字第 1
    號）（須具共同因果關係））、後段（共同危險行為，擇一
    因果關係）、第2 項（造意人與幫助人之共同侵權行為）】
    ，該不同類型之共同侵權行為規定要件不同、功能有別。就
    民法第185條第2項所規範之共同侵權行為而言，所稱造意及
    幫助相當於刑法上的教唆及幫助。換言之，造意人者，指教
    唆他人使生為侵權行為決意之人；幫助人者，指予他人以助
    力，使他人易於為侵權行為之人，其助力包括精神及物質在
    內。本件原告所請求遭被告詐欺之39萬9854元，核其性質原
    告係受有純粹財產上損害（純粹經濟上損失），而詐欺原告
    之詐騙集團成員既係以詐欺之方法致原告受有上開損財產上
    損害，則顯係以背於善良風俗之方法加損害於原告，被告則
    為共犯該詐欺行為，已如前述，是被告依前開184條第1項後
    段、第2項、第185條第1項共同侵權行為之規定，即應就此
    對原告負有損害賠償之責。
四、次按，連帶債務之債權人，得對於債務人中之一人或數人或
    其全體，同時或先後請求全部或一部之給付。連帶債務未全
    部履行前，全體債務人仍負連帶責任。為民法第273 條所明
    定。本件被告既應依民法第185條第1項規定，與詐騙集團成
    員負連帶負損害賠償責任，則依上開規定，原告自可得向被
    告請求上開其被騙所受之39萬9854元之損失甚明。是原告本
    於上開（三）所述之規定，對被告請求給付上開金額39萬98
    54元及自刑事附帶民事起訴狀繕本送達被告之翌日（即110
    年12月16日）起至清償日止按法定利率年息5%計算之遲延利
    息，洵屬適法，為有理由，應予准許，爰為判決如主文第1 
    項所示。
五、本件係就民事訴訟法第427條第1項訴訟適用簡易程序所為被
    告敗訴之判決，故依同法第389條第1項第3 款之規定，自應
    依職權宣告假執行。
六、據上論結，本件原告之訴為有理由，依民事訴訟法第78條、
    第389條第1項第3款，判決如主文。
中　　華　　民　　國　　111 　年　　8 　　月　　17　　日
                      臺灣臺中地方法院臺中簡易庭
                                  法　官　陳添喜
以上正本係照原本作成。
如不服本判決，應於送達後20日內，向本院提出上訴狀並表明上
訴理由，如於本判決宣示後送達前提起上訴者，應於判決送達後
20日內補提上訴理由書（須附繕本）。如委任律師提起上訴者，
應一併繳納上訴審裁判費。
中　　華　　民　　國　　111 　年　　8 　　月　　17　　日

                                  書記官　黃舜民